臺灣板橋地方法院刑事判決             100年度易字第3472號
公  訴  人  臺灣板橋地方法院檢察署檢察官
被      告  吳崇瑜
上列被告因詐欺案件，經檢察官提起公訴（100 年度偵字第7708
號、第13495 號），被告於準備程序中就被訴事實為有罪之陳述
，本院合議庭裁定由受命法官獨任行簡式審判程序，並判決如下
：
    主  文
吳崇瑜幫助意圖為自己不法之所有，以詐術使人將本人之物交付
，處有期徒刑月，如易科罰金，以新臺幣壹仟元折算壹日。
    事  實
一、吳崇瑜能預見將個人之金融機構帳戶交付他人使用，可能被
    犯罪集團作為詐財或其他犯罪之工具，猶基於幫助他人詐欺
    取財之不確定故意，於民國100 年1 月間某日，在新北市○
    ○區○○路附近之豆漿店前，將其所開立之中華郵政股份有
    限公司中和秀山郵局帳號為00000000000000號帳戶（下稱中
    和秀山郵局帳戶）之存摺、印章、提款卡及密碼，提供予真
    實姓名、年籍不詳綽號「阿超」之成年男子使用，並取得借
    款新臺幣（下同）5 萬元。嗣該詐欺集團成員取得吳崇瑜前
    揭中和秀山郵局帳戶後，即意圖為自己不法所有，推由不詳
    之詐欺集團成員，於100 年1 月10日上午10時許，撥打電話
    予黃寶慧，佯稱係中華電信股份有限公司服務人員，並訛稱
    其遭人冒用申請行動電話門號，積欠電話費4 萬多元，已代
    其向警局報案，並轉接至自稱臺北市警察局警員吳先生接聽
    ，該詐騙集團成員乃要求黃寶慧須將其郵局帳戶內存款提領
    出來後，再依指示匯入「高雄地方法院法官吳崇瑜」之上開
    帳戶內，始得免遭牽連，致黃寶慧因而陷於錯誤，並於同日
    下午2 時21分許，在高雄市旗津區○○○路243 號中洲郵局
    ，匯款35萬元至吳崇瑜前揭中和秀山郵局帳戶內，隨即遭提
    領一空。嗣黃寶慧發覺有異，報警處理，始循線查獲上情。
二、案經黃寶慧訴由高雄市政府警察局鼓山分局移送臺灣板橋地
    方法院檢察署檢察官偵查後起訴。
    理  由
一、按本件被告吳崇瑜所犯係死刑、無期徒刑、最輕本刑為3 年
    以上有期徒刑以外之罪，其於準備程序中就被訴事實為有罪
    之陳述，本院告知簡式審判程序之旨，並聽取公訴人、被告
    之意見後，經合議庭裁定由受命法官獨任進行簡式審判程序
    審理，合先敘明。
二、訊據被告對於上揭犯罪事實於本院審理時坦承不諱，核與證
    人即告訴人黃寶慧於警詢時之指述相符，復有被告上開帳戶
    之郵政存簿儲金立帳申請書、開戶資料、查詢帳戶最近交易
    資料、客戶歷史交易清單、郵局國內匯款執據、告訴人黃寶
    慧之郵政存簿儲金簿內頁影本各1 份附卷可稽。而按金融帳
    戶為個人理財之工具，申請開設金融帳戶並無任何特殊之限
    制，一般民眾皆可以存入最低開戶金額之方式申請之，且一
    人亦可以在不同之金融機構申請多數之存款帳戶使用，此乃
    眾所週知之事實。則依一般人之社會生活經驗，苟見陌生人
    不以自己名義申請開戶，反而向他人蒐集借用他人之銀行帳
    戶供己使用，衡情當可知悉該搜集帳戶之人係為掩飾身分而
    防止犯罪偵查機關查知提領款項人員之真實身分；且此利用
    他人帳戶作為詐騙之用而使犯罪偵查機關無法藉由所使用帳
    戶追查真正之詐欺行為人之情形，近年來亦屢見不鮮，並經
    治安機關大力宣導提醒民眾勿輕信上當受騙，而為社會所週
    知，自難認被告對其將帳戶金融卡及密碼交付他人，可能遭
    他人於詐欺行為之時誆使被害人匯入金錢後逕為提領之詐欺
    行為，無所認識。是以被告提供自己帳戶供他人使用雖非參
    與詐欺行為之犯罪構成要件行為，亦難遽認其就該等詐欺行
    為具共同犯意聯絡，然此項行為客觀上實足以幫助詐欺犯罪
    ，被告主觀上難以諉為不知，竟仍決意交予他人使用，尤見
    對此等結果之發生並不違反其本意，而足認其就此幫助他人
    詐欺取財犯行之行為具有不確定故意無訛。綜上，本件事證
    已臻明確，被告如事實欄所載犯行洵堪認定，應予依法論科
    。
三、按刑法上之幫助犯，係對於犯罪與正犯有共同之認識，而以
    幫助之意思，對於正犯資以助力，而未參與實施犯罪之行為
    者而言。本件被告提供帳戶使告訴人匯款方式匯入款項，並
    未實際參與詐騙集團成員對被害人施用詐術之行為，是核其
    所為，應係犯刑法第30條第1 項、第339 條第1 項之幫助詐
    欺取財罪。被告幫助他人犯罪，應依刑法第30條第2 項之規
    定，按正犯之刑減輕之。爰審酌被告為取得借款，率而將其
    設立之帳戶提供他人，使詐騙集團成員得以利用該帳戶作為
    犯罪使用，造成日後犯罪偵查困難，已危害社會治安，兼衡
    其前案紀錄，素行尚非惡劣，並審酌其犯罪動機、目的、手
    段，所肇致被害人之損失，於本院審理時終能坦承犯行，犯
    後態度尚佳等一切情狀，量處如主文所示之刑，並諭知如易
    科罰金之折算標準，以資儆懲。
據上論斷，應依刑事訴訟法第273 條之1 第1 項、第299 條第1
項前段，刑法第30條、第339 條第1 項、第41條第1 項前段，刑
法施行法第1 條之1 第1 項、第2 項前段，判決如主文。
本案經檢察官周芳怡到庭執行職務。
中    華    民    國   100    年    11    月    11    日
                  刑事第十二庭  法  官  曹惠玲
上列正本證明與原本無異。
如不服本判決，應於判決送達後10日內敘明上訴理由，向本院提
出上訴狀 (應附繕本) ，上訴於臺灣高等法院。其未敘述上訴理
由者，應於上訴期間屆滿後20日內向本院補提理由書「切勿逕送
上級法院」。
                                書記官  蕭佩宜
中    華    民    國   100    年    11    月    11    日
附錄本案論罪科刑法條全文：
刑法第339條（普通詐欺罪）
意圖為自己或第三人不法之所有，以詐術使人將本人或第三人之
物交付者，處5年以下有期徒刑、拘役或科或併科1千元以下罰金
。
以前項方法得財產上不法之利益或使第三人得之者，亦同。
前二項之未遂犯罰之。